【裁判字號】    92,訴緝,65
【裁判日期】    920312
【裁判案由】    偽造文書
【裁判全文】
臺灣臺中地方法院刑事判決                          九十二年度訴緝字第六五號
    公  訴  人  臺灣臺中地方法院檢察署檢察官
    被      告  甲○○
右列被告因偽造文書等案件，經檢察官提起公訴（九十年度偵字第二三八號），本院
判決如左：
    主  文
甲○○行使偽造私文書，足以生損害於他人，處有期徒刑伍月，如易科罰金，以參佰
元折算壹日。
扣案偽造之由中國信託商業銀行股份有限公司發行、卡號：00000000000
00000號信用卡壹張，及變造之丁○○國民身分證上甲○○照片壹幀，均沒收。
    事  實
一、甲○○於民國八十九年十二月十三日上午，看見自由時報所刊登「信用卡借您刷
    」之廣告，即依該廣告所刊登之0000000000號電話，去電與姓名年籍
    均不詳、自稱「許先生」之成年男子聯絡。雙方議定由甲○○以新臺幣（下同）
    一萬五千元之代價，向該名「許姓」成年男子購買偽造信用卡一張；另以六千元
    之代價，向該名「許姓」成年男子購買偽造國民身分證一張，供其刷盜信用卡時
    ，掩飾身分之用。二人隨即相約於同日下午三時許，在臺中市○○路與公園路交
    岔路口附近之「麥當勞速食店」前見面，並由甲○○交付該名「許姓」成年男子
    現金一萬五千元，再由該名「許姓」成年男子將偽造之由中國信託商業銀行股份
    有限公司（以下簡稱中國信託銀行）發行、卡號：0000000000000
    000號信用卡一張，交付予甲○○。甲○○復與該名「許姓」成年男子共同基
    於變造國民身分證之犯意聯絡，乃由甲○○負責先提其照片一幀，於右揭時地，
    交付予該名「許姓」成年男子，隨由該名「許姓」成年男子於不詳時地，負責以
    將丁○○照片，換貼為甲○○照片之方式，變造丁○○之國民身分證一張，足以
    生損害於丁○○及戶政機關核發、管理國民身分證之正確性。二人旋於同日晚上
    六、七時許，在上址再次會面，並由甲○○將現金六千元，交付予該名「許姓」
    成年男子，再由該名「許姓」成年男子將變造完成之丁○○國民身分證一張，交
    付予甲○○。之後，甲○○基於偽造署押、偽造私文書及行使偽造私文書之犯意
    ，先在上開偽造信用卡背面之持卡人簽名欄內，偽簽「丁○○」之署押一枚，用
    以偽造表示係持卡人丁○○在該信用卡有效期間內，有權使用該信用卡之辨識及
    證明之私文書。隨於同年月十五日下午一時許，持上開偽造信用卡，前往臺中市
    北屯區○○路○段五五號一樓臺新國際商業銀行股份有限公司臺中分行（以下簡
    稱臺新銀行），並將其在上開偽造信用卡背面所偽造之上開偽造私文書，行使交
    付予該銀行櫃臺服務人員吳佳諭，憑以利用該偽造信用卡，向臺新銀行預借現金
    四萬元，足以生損害於丁○○、吳佳諭、中國信託銀行、臺新銀行及財團法人聯
    合信用卡中心。經吳佳諭將上開偽造信用卡放入刷卡機內，因格式不符致無法順
    利放入，進而發現該偽造信用卡之防偽雷射標誌有異，乃報警處理。嗣為警到場
    逮捕甲○○，並扣得甲○○所有供犯罪所用之上開偽造信用卡一張，及上開變造
    之丁○○國民身分證上甲○○之照片一幀。
二、案經臺中市警察局第五分局報請臺灣臺中地方法院檢察署檢察官偵查起訴。
    理  由
一、(1)、訊據被告甲○○對於：曾於右揭時地，提供其照片一幀予案外人「許姓」成
    年男子，而向渠以上開代價，購得上開變造被害人丁○○之國民身分證一張及偽
    造信用卡一張。並在上開偽造信用卡背面之持卡人簽名欄內，偽簽被害人「丁○○」之署押一枚，用以偽造表示係持卡人即被害人丁○○在該信用卡有效期間內
    ，有權使用該信用卡之辨識及證明之私文書。隨持上開偽造信用卡，前往上址，
    將上開偽造信用卡及上開偽造私文書行使交付予被害人吳佳諭，憑以利用該偽造
    信用卡，向該銀行預借現金四萬元。經被害人吳佳諭將上開偽造信用卡放入刷卡
    機內，因格式不符致無法順利放入，進而發現該偽造信用卡之防偽雷射標誌有異
    ，乃報警將其逮捕，並扣得上開證物之事實，坦承不諱，核與證人吳佳諭於警詢
    時之證述相符，並有自由時報廣告版一張，法務部戶役政連結作業系統、臺新銀
    行函各一紙，復有變造之被害人丁○○國民身分證、偽造信用卡各一張扣案可資
    佐證，是被告之自白應與事實相符。
(2)、又被告與案外人「許姓」成年男子共同以將被害人丁○○之照片，換貼為其照片
    之方式，變造被害人丁○○之國民身分證。核其所為，顯足以生損害於被害人丁○○及戶政機關核發、管理國民身分證之正確性。另被告在上開冒用被害人中國
    信託銀行發行之偽造信用卡背面之持卡人簽名欄內，偽簽被害人「丁○○」之署
    押一枚，而偽造上開私文書。復將之行使交付予被害人吳佳諭，憑以利用該偽造
    信用卡，向被害人臺新銀行預借現金四萬元。核其所為，顯足以生損害於被害人
    丁○○、吳佳諭、中國信託銀行、臺新銀行及財團法人聯合信用卡中心。綜上，
    本件事證明確，被告犯行洵堪認定。
二、(1)、核被告所為，係犯刑法第二百十二條變造國民身分證罪與同法第二百十六條
    、第二百十條行使偽造私文書罪。被告行為時，刑法第二百零一條之一第二項行
    使偽造之信用卡罪，尚未經總統公布施行，故依刑法第一條規定，自不得適用該
    條項規定，對被告論處。又被告與案外人「許姓」成年男子就上開變造國民身分
    證之犯行，具有犯意之聯絡及行為之分擔，均為共同正犯。其所犯偽造被害人「
    丁○○」署押之行為，為其偽造上開私文書之部分行為，不另論罪。再者，被告
    所犯偽造私文書之低度行為，業為其行使偽造私文書之高度行為所吸收，亦不另
    論罪。被告所犯上開二罪間，具有方法、結果之牽連關係，為牽連犯，應依刑法
    第五十五條規定，論以較重之行使偽造私文書一罪。
(2)、爰審酌：被告正值青壯，國中畢業，不思向上，圖謀不勞而獲之利益，致犯本罪
    ，其犯罪手段尚屬平和，犯罪所生危害非屬鉅大，實際未有犯罪所得即為警查獲
    ，迄未與被害人等達成民事和解，暨犯罪後坦承犯行，態度良好等一切情狀，量
    處如主文所示之刑，並諭知易科罰金之折算標準（按刑法第四十一條業於九十年
    一月十日修正公布，同年月十二日生效，修正後刑法第四十一條第一項前段規定
    「犯最重本刑為五年以下有期徒刑以下之刑之罪，而受六個月以下有期徒刑或拘
    役之宣告，因身體、教育、職業、家庭之關係或其他正當事由，執行顯有困難者
    ，得以一元以上三元以下折算一日，易科罰金。」，與修正前刑法第四十一條規
    定「犯最重本刑為三年以下有期徒刑以下之刑之罪，而受六個月以下有期徒刑或
    拘役之宣告，因身體、教育、職業、家庭之關係，執行顯有困難者，得以一元以
    上三元以下折算一日，易科罰金。」不同。比較新舊法結果，以新法較有利於行
    為人，故依刑法第二條第一項前段規定，本件自應適用裁判時之法律即修正後刑
    法第四十一條第一項前段之規定，併此敘明。）。
(3)、扣案之上開偽造信用卡一張及變造之被害人丁○○國民身分證上被告照片一幀，
    均係被告所有，分別供其犯偽造文書罪及與案外人「許姓」成年男子共同犯變造
    國民身分證罪所用等情，業據被告供承在卷，應依刑法第三十八條第一項第二款
    規定，予以宣告沒收。又上開偽造信用卡一張，既經宣告沒收，自無庸再依刑法
    第二百十九條規定，將該偽造信用卡背面偽造之被害人「丁○○」署押一枚，予
    以宣告沒收。至上開變造被害人丁○○國民身分證一張，除所貼被告之照片一幀
    ，業經宣告沒收，其餘部分，並非屬被告所有，亦非屬違禁物，自不得予以宣告
    沒收，附予指明。
三、(1)、公訴意旨另以：被告於右揭時地，意圖為自己不法之所有，持上開偽造信用
    卡，向被害人臺新銀行，預借現金四萬元，因遭證人吳佳諭發現，致未能得逞。
    因認被告尚涉有刑法第三百三十九條第三項、第一項詐欺取財未遂罪嫌云云。
(2)、惟查：、按刑法第三百三十九條第一項詐欺取罪係以被害人因行為人所施用之
    詐術，陷於錯誤為構成要件（最高法院四十六年臺上字第二六○號判例參照）。
    是倘被害人未陷於錯誤，則不得率以該罪相繩。、被告既係因其所施用之詐術
    ，遭證人即被害人吳佳諭發覺，而報警將到場將其逮捕，自難認被害人吳佳諭及
    臺新銀行有因被告所施用之上開詐術而陷於錯誤。核被告所為，自與詐欺取財罪
    之構成要件有間，尚不得率以該罪相繩。此外，本院復查無其他積極之證據，足
    以證明被告確有上開犯行。茲公訴人係認被告所涉上開部分犯行與其前揭經本院
    論罪科刑部分犯行，具有牽連犯之裁判上一罪關係，本院爰就被告上開部分犯行
    ，不另為無罪之諭知。
四、(1)、、臺灣臺中地方法院檢察署檢察官以九十一年度偵字第一九四一八號移送
    併案審理意旨略以：被告甲○○與案外人丙○○（詐欺取財部分，業經本院以九
    十一年度中簡字第一九四七判處拘役五十五日確定）共同基於意圖為自己不法所
    有之犯意聯絡，於民國九十年六月四日，前往設於臺中市○○路○段二三二號二
    樓之被害人「金誠信管理顧問有限公司（以下簡稱金誠信公司）」，由案外人丙○○負責佯稱：欲委請被害人金誠信公司代為在臺中市第十一信用合作社（現改
    制為合作金庫銀行股份有限公司中港分行），開立活期儲蓄存款帳戶（帳號00
    00000000000號），並在取得資金往來記錄及信用良好之證明後，再
    代為申請開立甲種存款帳戶（支票）供案外人丙○○使用，致使被害人金誠信公
    司陷於錯誤，而以案外人丙○○之名義開立上開活期存款帳戶，並陸續將現金及
    票據存入案外人丙○○上開活期存款帳戶內。詎被告與案外人丙○○均明知上開
    活期存款帳戶內之存款，係被害人金誠信公司所有，且上開活期存款帳戶開戶後
    ，金融卡、存款簿及印章等均委由被害人金誠信公司保管，並未遺失，竟於九十
    年六月七日，由被告負責持案外人丙○○之證件，前往臺中市第十一信用合作社
    ，辦理案外人丙○○上開活期存款帳戶之存摺及印章遺失掛失止付手續，並再持
    該行新核發之存摺，提領現金六萬元，致使臺中市第十一信用合作社陷於錯誤，
    因而交付上開活期存款帳戶內之六萬元存款予被告。嗣於九十年六月七日，被害
    人金誠信公司之代表人乙○○欲再存入三萬元，至案外人丙○○上開活期存款帳
    戶內時，經臺中市第十一信用合作社人員告知上情後，始發覺受騙。、因認被
    告上開所涉刑法第三百三十九條第一項詐欺取財罪嫌，與其前揭經公訴人起訴之
    刑法第三百三十九條第三項、第一項詐欺取財未遂罪嫌間，具有連續犯之裁判上
    一罪關係，而為起訴效力所及云云。
(2)、惟查：被告前揭經公訴人起訴之詐欺取財未遂罪嫌部分犯行，業經本院不另為無
    罪之諭知。準此，上開檢察官移送併案審理之被告涉詐欺取財罪嫌犯行部分，尚
    無與公訴人起訴之犯行部分，具有連續犯之裁判上一罪關係，而非起訴效力所及
    ，本院自無從併予審理，自應退還檢察官另行處理。
五、(1)、臺灣新竹地方法院檢察署檢察官以九十二年度偵字第一三九號、三四○號、
    第三四五號移送併案審理意旨略以：、被告基於意圖為自己不法所有及偽造署
    押、偽造私文書、行使偽造私文書及行使偽造之信用卡之概括犯意，，多次行使
    偽造之信用卡予下列特約商店，並以冒名刷卡簽帳消費之詐術，購買物品，並冒
    用下列被害人之名義，偽造署押，及先在偽造之信用卡背面，偽造用以表示係持
    卡人在該信用卡有效期間內，有權使用該信用卡之辨識及證明之私文書，再在信
    用卡消費簽帳單上，偽造係持卡人本人持該信用卡，刷卡消買購買該等物品之私
    文書，而將之行使交付予下列特約商店，足以生損害於下列被冒用名義人、特約
    商店及財團法人聯合信用卡中心。被告犯罪時地如下：I、九十一年十二月二十
    六日下午五時三十分許，在新竹市○○路三○○號亞太量販店內，持偽造之卡號
    ：0000000000000000號信用卡一張，行使交付予該店之銷售人
    員，欲購買價值三萬七千五百元之照相機一臺，並在信用卡消費簽帳單上，偽簽
    被害人「李文忠」之署押一枚，再將之行使交付予該店銷售人員。II、同年月二
    十八日晚上七時十分許，在上址亞太量販店內，持偽造之卡號：0000000
    000000000號之信用卡，行使交付予該店銷售人員，欲購買電池、充電
    器、照相機及錄影帶等物，惟因刷卡交易未能完成，致未能得逞。III、同年月二
    十九日晚上七時四十分許，在上址亞太量販店內，持偽造之卡號：000000
    0000000000號信用卡，行使交付予該店銷售人員，欲購買一萬八千八
    百元之照相機一臺，惟當場為銷售人員發現，報警逮捕被告，致未能得逞，並扣
    得偽造之卡號：0000000000000000號、0000000000
    000000號、0000000000000000號、000000000
    0000000號信用卡各一張。Ⅳ、於九十二年一月十日中午十二時六分許，
    在新竹市○○路○段二一二號兄弟通信有限公司內，持偽造之卡號：00000
    00000000000號信用卡，行使交予付該公司銷售人員，欲購買價值一
    萬四千五百元之行動電話一支，並在信用卡消費簽帳單上，偽簽被害人「吳守信
    」之署押一枚，再將之行使交付予該公司銷售人員。Ⅴ、於同日下午一時二十六
    分許，在新竹市○○路○段四二五號普來利有限公司內，持偽造之卡號：000
    0000000000000號信用卡，行使交付予該公司銷售人員，欲購買價
    值三萬零九百八十元之錘鑽工具，並在信用卡消費簽帳單上，偽簽被害人「吳守
    信」之署押一枚，再將之行使交付予該公司銷售人員。Ⅵ、於同日下午一時三十
    分許，在新竹市○○路○段五三八號一樓兄弟通信有限公司內，欲以相同手法，
    購買行動電話，為該公司銷售人員發現，乃報警逮捕被告，致未能得逞。、另
    被告基於行使偽造國民身分證、偽造署押之概括犯意，於九十一年十二月二十九
    日晚上七時四十分許，為警查獲後，在新竹市警察局第二分局東勢派出所內，接
    受員警詢問時，持已換貼其照片之偽造國民身分證（姓名：李文忠，身分證統一
    編號：Ｚ000000000號則為被害人孫吳坤霖之身分證統一編號），冒用
    被害人「李文忠」之名義應詢，並在詢問（調查）筆錄上，偽造被害人「李文忠
    」之署押、指印數枚，足以生損害於被害人李文忠與戶政機關核發、管理國民身
    分證之正確性及警察機關犯罪偵查之正確性。於同年月三十日下午四時十五分許
    ，在該署接受該署檢察官訊問時，仍冒用被害人李文忠之名義應訊，並接續在訊
    問筆上，偽簽被害人「李文忠」之署押一枚，足生損害於被害人李文忠及檢察關
    對刑事犯罪偵查之正確性。、被告承前同一行使變造國民身分證及偽造署押之
    概括犯意，於九十二年一月十日下午一時三十分許，為警於再次查獲後，竟持改
    持換貼自己相片變造而成之被害人吳守信國民身分證，在新竹市警察局第二分局
    內接受員警詢問時，冒用被害人吳守信之名義應詢，並在詢問（調查）筆錄上，
    偽造被害人「吳守信」之署押、指印數枚。於同年月十一日晚上六時四十八分許
    、晚上八時許，在該署接受該署檢察官訊問，及在臺灣新竹地方法院接受該院法
    官羈押訊問時，仍冒用被害人「吳守信」之名義應訊，並先後在訊問筆錄上，接
    續偽造被害人「吳守信」之署押各一枚，足生損害於被害人吳守信及檢警、司法
    機關對於刑事犯罪偵查、審理之正確性。、因認被告所涉犯上開偽造文書犯行
    ，與其前揭經本院論罪科刑之犯行間，具有連續犯之裁判上一罪關係存在，而為
    起訴效力所及云云。
(2)、惟查：、被告上開經檢察官移送併案審理之涉嫌偽造文書犯行之犯罪時間，係
    自九十一年十二月二十六日下午五時三十分許起，至九十二年一月十一晚上八時
    許止，而被告前揭經本院論罪科刑部分犯行之犯罪時間，係自八十九年十二月十
    三日起，至同年月十五日止，二者相距已有二年之久，足認被告顯非係基於概括
    犯意，而為上開偽造文書犯行。、況被告於本院審理時，亦供承：其前揭經本
    院論罪科刑部分犯行，與上開檢察官移送併案審理部分犯行，並無關連等語。
    、準此，上開檢察官移送併案審理之被告涉嫌偽造文書犯行，應無與被告前揭經
    本院論罪科刑部分犯行，具有連續犯之裁判上一罪關係，而非起訴效所及，本院
    自無從併予審理，而應退還檢察官另行處理。
據上論斷，應依刑事訴訟法第二百九十九條第一項前段，刑法第二條第一項前段、第
二百十二條、第二百十六條、第二百十條、第五十五條、（修正後）第四十一條第一
項前段、第三十八條第一項第二款，罰金罰鍰提高標準條例第一條前段、第二條，判
決如主文。
中      華      民      國      九十二      年      三      月    十二  日
                                    臺灣臺中地方法院刑事第六庭
                                        法  官  唐  敏  寶
右正本證明與原本無異。
如不服本判決，應於送達後十日內向本院提出上訴狀（須附繕本），上訴於臺灣高等
法院臺中分院。
                                        書記官
中      華      民      國      九十二      年      三      月    十二  日
附錄論罪科刑法條
刑法第二百十二條
偽造、變造護照、旅券、免許證、特許證及關於品行、能力服務或其他相類之證書、
介紹書，足以生損害於公眾或他人者，處一年以下有期徒刑、拘役或三百元以下罰金
。
刑法第二百十六條
行使第二百十條至第二百十五條之文書者，依偽造、變造文書或登載不實事項或使登
載不實事項之規定處斷。
刑法第二百十條
偽造、變造私文書，足以生損害於公眾或他人者，處五年以下有期徒刑。


司法院資訊處製作；財團法人民間司法改革基金會備份。
